臺灣南投地方法院民事判決
110年度勞簡字第9號
原      告  顏玉珠  

被      告  江仁傑即一人一鍋    


上列當事人間請求給付資遣費等事件，本院於民國111年6月15日
言詞辯論終結，判決如下：
    主      文
被告應給付原告新臺幣參萬伍仟元，及其中貳萬參仟元自民國一
百一十年四月十五日起、其餘壹萬貳仟元自民國一百一十年三月
二十六日起，均至清償日止，按週年利率百分之五計算之利息。
原告其餘之訴駁回。
訴訟費用由被告負擔四分之一，餘由原告負擔。
本判決第一項得假執行。但如被告以新臺幣參萬伍仟元為原告預
供擔保，得免為假執行。
原告其餘假執行之聲請駁回。
    事實及理由
壹、程序方面：
    按不變更訴訟標的，而補充或更正事實上或法律上之陳述者
    ，非為訴之變更或追加，民事訴訟法第256條定有明文。經
    查：本件原告起訴時原列被告為甲○○（見本院卷第7頁），
    嗣主張其於甲○○經營之一人一鍋工作，一人一鍋又係甲○○獨
    資經營之商號，是於民國111年6月15日本院言詞辯論期日，
    更正被告名稱為甲○○即一人一鍋（見本院卷第155頁），核
    屬更正事實上及法律上之陳述，非為訴之變更或追加，與民
    事訴訟法第256條規定相符，應予准許，合先敘明。
貳、實體方面：
一、原告起訴主張：
  ㈠原告自99年5月1日起即受僱於訴外人陳瑞營，任職於陳瑞營
    經營之「一人一鍋草屯店」（下稱系爭火鍋店），負責從事
    店内清潔打掃之工作，嗣陳瑞營將系爭火鍋店轉讓給被告後
    ，原告獲被告繼績留用，仍然從事店内清潔打掃一職，迄至
    被告於110年2月23日將原告解雇時止（兩造間基此成立之勞
    動契約，下稱系爭勞動契約）。被告於110年2月23日以原告
    洗腎，無法勝任全天職之工作為由，向原告預告其將於110
    年2月28日終止系爭勞動契約，但因其時原告並無勞動基準
    法（下稱勞基法）第12條所列各款事由存在，故被告僅得依
    同法第11條規定為之，且因原告自99年5月1日起至110年2月
    28日止，已繼續工作3年以上，是依同法第16條第1項第3款
    規定，被告應依同法第16條第1項第3款規定，於30日前預告
    終止系爭勞動契約，方屬適法。惟被告並未遵照前開規定，
    於30日前預告終止系爭勞動契約，被告即應依同法第16條第
    3項規定，給付原告預告期間工資，並依勞工退休金條例（
    下稱勞退條例）第12條規定，給付原告資遣費。
  ㈡被告應給付原告預告期間工資新臺幣（下同）20,000元、資
    遣費130,000元：
  ⒈原告任職於99年5月1日起任職於系爭火鍋店，工作年資共計1
    0年10月，被告於110年2月23日預告其將於110年2月28日終
    止系爭勞動契約，預告期間只有5日，未符合勞基法第16條
    第1項第3款規定，尚須給付原告25日之預告期間工資。以原
    告於終止系爭勞動契約前6個月之平均工資每月24,000元計
    算，被告應給付原告25日之預告期間工資20,000元（計算式
    ：24,000元÷30日×25日＝20,000元），並自110年3月26日起
    ，計算遲延利息。
  ⒉被告以原告洗腎後精神不好為由，將原告解雇，因無勞基法
    第12條所定各款事由存在，被告應依同法第11條、勞退條例
    第12條規定，於終止系爭勞動契約後30日内即110年3月30日
    前，給付原告資遣費。茲依前述原告年資為10年10月、終止
    系爭勞動契約前6個月之平均工資每月24,000元計算，被告
    應給付原告資遣費130,000元【計算式：24,000元×1/2×（10
    年＋10/12年）＝130,000元】，並自110年3月31日起，計算遲
    延利息。
  ㈢爰依勞基法第16條第1項第3款、第3項、勞退條例第12條規定
    提起本件訴訟。並聲明：⑴被告應給付原告150,000元，及其
    中130,000元自110年3月31日起至清償日止，按周年利率5％
    計算之利息；其中20,000元自110年3月26日起至清償日止，
    按周年利率5％計算之利息。⑵願供擔保，請准宣告假執行。
二、被告抗辯略以：
    因原告任職於系爭火鍋店期間，曾於110年1月27日至同年月
    31日發生曠職情事，且於洗腎過後身體狀況不佳，有時趴在
    桌上，有時跑去廁所嘔吐，被告為此才將原告予以解僱；原
    告無正當理由曠職3日以上，被告乃於110年2月23日依勞基
    法第12條第1項第6款規定，通知原告將於110年2月28日終止
    系爭勞動契約，則依同法第18條規定，被告並不負給付原告
    預告期間工資、資遣費之義務。關於原告之年資計算部分，
    因被告係於108年4月1日始自陳瑞營處受讓經營系爭火鍋店
    ，念在原告本為舊員工，才予以雇用，但原告於108年4月1
    日前之服務年資，與被告無關等語。為此聲明：原告之訴駁
    回。
三、兩造不爭執事項：
  ㈠被告係於108年4月1日自陳瑞營處受讓系爭火鍋店，原告於10
    8年4月1日起任職於系爭火鍋店，擔任洗碗、清潔打掃工作
    。
  ㈡依據系爭勞動契約之約定內容，原告工作時間為每日下午4時
    至晚間10時。
  ㈢原告係於110年2月28日離職，當月薪資亦算至110年2月28日
    。
  ㈣原告離職前6個月之薪資均為每月24,000元。
  ㈤被告係於110年2月23日，以原告洗腎不能勝任全日工作為由
    ，通知原告任職至110年2月28日止，而以此方式向原告為終
    止系爭勞動契約之意思表示。
  ㈥被告未給付原告資遣費、預告期間工資。
  ㈦被告所提供原告於110年1月之出勤紀錄，形式上為真正。
四、兩造爭執事項：
  ㈠原告主張被告依勞基法第11條規定，終止系爭勞動契約，有
    無理由？
  ㈡原告依勞基法第11條、第16條第1項、第3項規定，請求被告
    給付預告期間工資20,000元及遲延利息，有無理由？
  ㈢原告依勞退條例第12條規定，請求被告給付資遣費130,000元
    及遲延利息，有無理由？
五、得心證之理由：
　㈠被告係於108年4月1日自陳瑞營處受讓系爭火鍋店，原告於10
    8年4月1日起任職於系爭火鍋店，擔任洗碗、清潔打掃工作
    ，依系爭勞動契約之約定內容，原告之工作時間為每日下午
    4時至晚間10時；被告於110年2月23日以原告洗腎不能勝任
    全日工作，通知原告任職至110年2月28日止，而向原告為終
    止系爭勞動契約之意思表示，原告遂於110年2月28日自系爭
    火鍋店離職，其受領之薪資係算至110年2月28日止，被告並
    無給付原告資遣費、預告期間工資，於原告離職前6個月之
    薪資均為每月24,000元等節，為兩造所不爭執（見本院卷第
    159頁至第160頁），並有南投縣政府110年10月13日府社勞
    資字第1100235679號函檢附之勞資爭議調解相關資料在卷可
    參（見本院卷第55頁至第71頁），首堪認定為真實。
　㈡按雇主依第11條或第13條但書規定終止勞動契約者，應依下
    列規定發給勞工資遣費：一、在同一雇主之事業單位繼續工
    作，每滿1年發給相當於1個月平均工資之資遣費。二、依前
    款計算之剩餘月數，或工作未滿1年者，以比例計給之。未
    滿1個月者以1個月計。前項所定資遣費，雇主應於終止勞動
    契約30日內發給，勞動基準法第17條定有明文。又勞工適用
    本條例之退休金制度者，適用本條例後之工作年資，於勞動
    契約依勞動基準法第11條、第13條但書、第14條及第20條或
    職業災害勞工保護法第23條、第24條規定終止時，其資遣費
    由雇主按其工作年資，每滿1年發給2分之1個月之平均工資
    ，未滿1年者，以比例計給；最高以發給6個月平均工資為限
    ，不適用勞動基準法第17條之規定，勞工退休金條例第12條
    第1項亦有明文。再雇主依第11條或第13條但書規定終止勞
    動契約者，其預告期間依左列各款之規定：二、繼續工作1
    年以上3年未滿者，於20日前預告之；雇主未依第1項規定期
    間預告而終止契約者，應給付預告期間之工資，勞基法第16
    條第1項第2款及第3項亦有明文。而此預告期間制度係基於
    勞動契約特殊性所形成之解僱保護制度，目的在於使終止權
    行使之相對人有時間可調整、因應未來之法律狀態，是雇主
    依勞基法第11條規定終止契約，並依勞基法第16條規定為預
    告期間，應認此預告期間屬於期限，故勞動契約應於預告期
    間屆滿即期限屆至時始生終止之效力（臺灣高等法院109年
    度勞上字第93號判決參照）。
　㈢原告主張被告係依勞基法第11條規定將其資遣，故應給付預
    告期間工資、資遣費乙節，經被告以前詞置辯。經查：
　⒈關於系爭勞動契約終止原因，固經被告抗辯係因原告曠職3日，經其依勞基法第12條第1項第6款終止系爭勞動契約等等。被告就其抗辯固有舉證原告於110年1月間之出勤紀錄，證明原告於110年1月27至同年月31日無到班情形（見本院卷第167頁），但依勞基法第12條第2項規定，被告應於知悉前開情形30日內向原告為終止系爭勞動契約之意思表示；惟被告於本院審理中業已陳明其於110年2月23日終止系爭勞動契約時，僅稱原告不能勝任工作，並未表示因其曠職3日而終止系爭勞動契約（見本院卷第159頁）。是系爭勞動契約即無從認定係經被告於110年2月23日，以原告曠職3日為由而依勞基法第12條第1項第6款規定而為終止。而系爭勞動契約係經被告於110年2月23日，以原告洗腎不能勝任全日工作為由，終止系爭勞動契約乙節，已如前述；本院依前開情形，已足認定系爭勞動契約係經被告於110年2月23日以原告未能勝任工作為由，而依勞基法第11條第5款規定終止。　
  ⒉被告係依勞動基準法第11條第5款規定，終止兩造勞動契約，
    已經本院認定如前。是依勞基法第17條、勞退條例第12條、
    勞基法第16條第3項規定，被告即應按原告之工作年資給付
    資遣費及預告期間工資。
　㈣關於原告任職之工作年資計算，固經原告主張應依勞基法第2
    0條規定，就其先前年資併予計算工作年資為10年10月等等
    ，惟原告前開主張已經被告否認，原告即應就其主張內容負
    舉證之責。則依本院職權調取本件原告之勞工保險投保紀錄
    ，未見原告有於99年5月1日起即任職於系爭火鍋店之情形，
    有勞動部勞工保險局110年10月13日保費資字第11013473570
    號函檢附之勞保明細資料可參（見本院卷第51頁至第53頁）
    ；而原告就其主張內容，亦僅稱以律師為其書寫之書狀為證
    （見本院卷第159頁），然本院自前開書狀暨檢附之證據資
    料，亦無從認定原告前開主張真實。是原告就此部分舉證，
    尚未能使本院認定其工作年資應依勞基法第20條規定，與先
    前年資併算。故原告此部分主張，即非可採。本院審酌原告
    係於108年4月1日起任職於系爭火鍋店，而依勞基法第16條
    第1項第2款規定繼續任職1年以上未滿3年之預告期間為20日
    ；則被告係於110年2月23日向原告為終止系爭勞動契約之意
    思表示，需於預告期間屆滿即110年3月15日，始生終止效力
    。依此計算結果，原告任職系爭火鍋店之工作年資即應以1
    年11月計算為適當（即108年4月1日起至110年3月15日止，
    共計1年11月）。
　㈤原告離職前6個月之薪資均為24,000元乙節，已如前述。是依
    前揭法條規定，被告應依勞基法第16條第1項第2款規定，於
    20日前終止系爭勞動契約，如未依預告期間終止契約，則應
    依同條第3項給付預告期間工資；並依同法第17條規定給付
    資遣費。被告均無給付預告期間工資、資遣費情形，原告主
    張其依勞基法第16條第1項、第3項、第17條、勞退條例第12
    條規定，請求被告依其工作年資給付預告期間工資、資遣費
    乙節，即屬有據。經依前開規定計算結果，原告得請求之預
    告期間工資、資遣費分別為12,000元〔計算式：24,000元÷30
    日×【20日－5日（即2月24日至28日）】＝12,000元〕、23,000
    元【計算式：24,000元×1/2×(1＋11月/12月）＝23,000元】；
    逾此部分之請求，則無理由。　
  ㈥按給付有確定期限者，債務人自期限屆滿時起，負遲延責任
    ；債務人遲延者，債權人得請求其賠償因遲延而生之損害；
    遲延之債務，以支付金錢為標的者，債權人得請求依法定利
    率計算之遲延利息；應付利息之債務，其利率未經約定，亦
    無法律可據者，週年利率為5％，民法第229條第1項、第231
    條第1項、第233條第1項前段、第203條定有明定。又資遣費
    ，應於終止勞動契約30日內發給；依本法終止勞動契約時，
    雇主應即結清工資給付勞工，勞基法第17條第2項、勞退條
    例第12條第2項、勞基法施行細則第9條亦有明定。是原告就
    前開資遣費、預告期間工資均屬有確定期限之債權，被告係
    於110年2月23日向原告為終止系爭勞動契約之意思表示，於
    預告期間屆滿即110年3月15日生終止效力。被告依前開規定
    ，至遲應於終止勞動契約30日內即110年4月14日（依民法第
    120條第2項規定，始日不算入）發給資遣費，及於110年3月
    15日給付預告期間工資，被告均無給付情形，故原告基此請
    求資遣費23,000元、預告期間工資12,000元分別自110年4月
    15日、110年3月26日起至清償日止，按週年利率5％計算之利
    息，即屬有據；逾此部分之請求，則無理由。
六、綜上所述，原告依勞基法第11條第5款、第16條第1項第2款
    、第3項及勞退條例第12條規定，請求被告給付35,000元（
    計算式：23,000元＋12,000元＝35,000元），及其中23,000元
    自民國110年4月15日起至清償日止，按週年利率5％計算之利
    息；其中12,000元自110年3月26日起至清償日止，按週年利
    率5％計算之利息，為有理由，應予准許；逾此部分之請求，
    則無理由，應予駁回。本件原告勝訴部分係就勞工之給付請
    求，為雇主敗訴之判決，爰依勞動事件法第44條第1項規定
    職權宣告假執行，並按同條第2項規定應宣告被告得預供擔
    保免為假執行；原告聲請供擔保准為假執行之部分，核無必
    要；原告敗訴部分，其假執行之聲請已失所附麗，併予駁回
    。
七、本件事證已臻明確，兩造其餘主張陳述及所提之證據，與判
    決結果不生影響，爰不一一另行論述，附此敘明。
八、訴訟費用負擔之依據：民事訴訟法第79條。
中　　華　　民　　國　　111 　年　　6 　　月　　29　　日
                      勞動法庭法  官  劉玉媛
以上正本係照原本作成。
如對本判決上訴，須於判決送達後20日內向本院提出上訴狀。
如委任律師提起上訴者，應一併繳納上訴審裁判費。　　　　　
中　　華　　民　　國　　111 　年　　6 　　月　　29　　日
                              書記官  洪裕展